【裁判字號】    99,聲,339
【裁判日期】    990621
【裁判案由】    選任臨時管理人
【裁判全文】
臺灣臺東地方法院民事裁定               99年度聲字第339號
聲  請  人  華利信資產管理股份有限公司
法定代理人  甲○○
相  對  人  南王建設股份有限公司
聲請人聲請選任相對人南王建設股份有限公司臨時管理人事件，
本院裁定如下：
    主    文
聲請駁回。
聲請程序費用新臺幣壹仟元由聲請人負擔。
    理    由
一、按董事會不為或不能行使職權，致公司有受損害之虞時，法
    院因利害關係人或檢察官之聲請，得選任一人以上之臨時管
    理人，代行董事長及董事會之職權，但不得為不利於公司之
    行為；公司法第208條之1第1項定有明文。又公司法第208條
    之1 所定選任臨時管理人事件，由利害關係人或檢察官向法
    院聲請；非訟事件法第183條第1項定有明文。復按解散之公
    司除因合併、分割或破產而解散外，應行清算。又公司經中
    央主管機關撤銷或廢止登記者，準用之；公司法第24條、第
    26 條之1亦有明文。揆諸公司法第208之1條立法理由謂公司
    因董事死亡、辭職或當然解任，致董事會無法召開行使職權
    ；或董事全體或大部分均遭法院假處分不能行使職權，甚或
    未遭假處分執行之剩餘董事消極地不行使職權，致公司業務
    停頓，影響股東權益及國內經濟秩序，增訂本條等語以觀，
    可知選任臨時管理人之規定係在公司董事因事實或法律之因
    素而無法召開董事會，致影響公司業務運作者，為維繫公司
    之正常經營之情形，始有選任臨時管理人之需要，倘公司已
    有解散原因，而無從繼續正常經營者，即應依公司解散之相
    關規定處理，此觀公司法第24條及第26條之1 規定即明。
二、聲請意旨略以：第三人張惠珍與相對人因拆屋還地事件涉訟
    多年，嗣經臺灣高等法院花蓮分院98 年度上更（一）字第8
    號判決上訴駁回在案。觀之審理期間，相對人之法定代理人
    及全體董事即陳建偉、王秀娟、王秀美及賴春福均未出庭主
    張權利，且相對人之實際負責人楊清展甚以表示無意見等情
    ，可證相對人之全體董事均怠於行使其董事職權至明。復自
    上開判決理由揭示相對人所有之臺東縣臺東市○○段316、3
    17、318、326至360建號等38 筆建物，對張惠珍所有之臺東
    市○○段254、256號地號土地有默視租賃關係存在等語，為
    免上開38筆建物有被拆除之虞，故相對人有對張惠珍起訴主
    張確認租賃關係存在之必要。相對人於民國91年10月17日經
    主管機關經濟部廢止登記命令解散，迄未選任清算人完成清
    算程序。而聲請人係相對人之債權人，乃屬利害關係人，且
    曾於上開拆屋還地訴訟中為相對人之參加人，並為其主張權
    益。爰依公司法第208條之1第1 項規定，為相對人聲請選任
    聲請人或陳益盛律師擔任相對人之臨時管理人等語。
三、經查：聲請人上開主張，業據其提出南王建設股份有限公司
    經濟部商工登記資本資料、本院90年度執字第76號債權憑證
    、本院96年7月9日東院和96執誠1454字第0960027753號執行
    命令（均為影本）為證。揆諸首開說明，相對人業經經濟部
    廢止登記，則該公司顯無維繫公司之正常經營而須選任臨時
    管理人之需要，自應依公司法關於清算之相關規定進行清算
    程序至為灼然，換言之，公司之事務應由清算人為之。另參
    以聲請人所執理由觀之，張惠珍既已於前訴對相對人提起請
    求拆屋還地事件經敗訴確定，張惠珍自無由再重行起訴至明
    ，從而，聲請人主張相對人所有建物恐有被拆除之虞等語，
    亦難採信。綜上各情，聲請人之聲請核予公司法第208條之1
    規定有間，應予駁回。
四、依非訟事件法第21條第2 項，民事訴訟法第78條、第95條等
    規定，裁定如主文。
中    華    民    國    99    年    6     月    21    日
                  民事庭        法  官  傅曉瑄
以上正本係照原本作成。
如對本裁定抗告須於裁定送達後10日內向本院提出抗告狀，並應
繳納抗告裁判費新臺幣1,000元。
中    華    民    國    99    年    6     月    21    日
                                書記官  莊惠如

司法院資訊處製作；財團法人民間司法改革基金會備份。
